【裁判字號】    97,台抗,118
【裁判日期】    970306
【裁判案由】    聲明異議
【裁判全文】
最高法院民事裁定              九十七年度台抗字第一一八號
再 抗告 人  禾鴻科技股份有限公司（原名軍成科技股份有限公
            司）
法定代理人  乙○○
訴訟代理人  李岳霖律師
上列再抗告人因與甲○○間聲明異議事件，對於中華民國九十六
年十月四日台灣高等法院裁定（九十六年度抗字第一二五四號）
，提起再抗告，本院裁定如下：
    主  文
原裁定廢棄，應由台灣高等法院更為裁定。
    理  由
按對於無訴訟能力之法人為送達，應向當事人本人或其法定代理
人之住居所、事務所或營業所行之，送達於住居所、事務所或營
業所不獲會晤應受送達人者，得將文書付與有辨別事理能力之同
居人或受僱人，民事訴訟法第一百二十七條、第一百三十六條、
第一百三十七條定有明文。此所稱同居人，應係指與應受送達人
居住同一處所共同生活者而言。再依民法第二十條第一項之規定
，依一定事實足認以久住之意思，住於一定之地域者，即為設定
其住所於該地。顯見我國民法關於住所之設定，兼採主觀主義及
客觀主義之精神，必須主觀上有久住一定地域之意思，客觀上有
住於一定地域之事實，該一定之地域始為住所，故住所並不以登
記為要件，住所之廢止亦同。戶籍法為戶籍登記之行政管理規定
，戶籍地址乃係依戶籍法所為之登記事項，戶籍法第二十三條、
第二十四條固規定: 戶籍登記事項有變更時，應為變更之登記，
戶籍登記事項有錯誤或脫漏時，應為更正之登記，但此僅係戶政
管理之行政規定。以故，戶籍登記之處所固得資為推定住所之依
據，惟倘有客觀之事證，足認當事人已久無居住該原登記戶籍之
地域，並已變更意思以其他地域為住所者，即不得僅憑原戶籍登
記之資料，一律解為其住所。經查夫妻之住所應屬同一，即夫之
住所即為妻之住所或妻之住所即為夫之住所。此觀民國七十五年
民事訴訟法第五百六十八條之修正立法理由自明。再抗告人自八
十九年十二月一日起即在新竹縣之長洛國際股份有限公司任職，
其與妻陳美偉於九十年三月一日結婚，其妻陳美偉自九十一年十
二月十一日起即在新竹市之清華大學任職，於九十二年十二月十
九日購買新竹市○○路四一之五號八樓房屋，並設籍於此; 再抗
告人復自九十三年六月起擔任該社區第一屆管理委員會委員，其
女王芊云並在新竹市之蒲公英托兒所就學 (以上見原審卷二三至
三一頁)，而民法第二十條第二項又規定: 一人同時不得有兩住
所。則再抗告人一再主張其已變更設定新竹市上址為其住所，相
對人甲○○系爭執行本票裁定之送達不合法，原裁定駁回其抗告
，適用法規顯然錯誤，而有原則上之重要性，即非全然無據，再
抗告意旨指摘原裁定不當，求予廢棄，非無理由。
據上論結，本件再抗告為有理由。依強制執行法第三十條之一、
民事訴訟法第四百九十二條第二項，裁定如主文。
中    華    民    國  九十七  年    三    月    六    日
                      最高法院民事第七庭
                          審判長法官  劉  福  來
                                法官  陳  國  禎
                                法官  陳  重  瑜
                                法官  吳  謀  焰
                                法官  許  正  順
      本件正本證明與原本無異
                                      書  記  官
中    華    民    國  九十七  年    三    月  二十五  日
                                                     M


司法院資訊處製作；財團法人民間司法改革基金會備份。
